臺灣臺北地方法院交通事件裁定　　　　 94年度交聲字第134號
原處分機關　交通部公路總局臺北區監理所
受處分人即
異　議　人　甲○○
上列受處分人因違反道路交通管理處罰條例案件，對於臺北市交
通事件裁決所94年1 月6 日所為之裁決（北監營字第裁40-A8K90
1081號）聲明異議，本院裁定如下：
    主  文
異議駁回。
    理  由
一原處分機關處分理由略以：異議人即受處分人甲○○於民國九
  十三年十一月十四日凌晨零時十三分左右駕駛457-LC號營業小
  客車，行經臺北市○○街與辛亥路三段一五七巷有燈光號誌管
  制之交岔路口時，遇紅燈而仍違規右轉，為臺北縣政府警察局
  警員當場舉發（北市警交大字第A8K901081 號），因而依違反
  道路交通管理處罰條例第五十三條第一項規定，裁處罰鍰新台
  幣（以下同）二千七百元。
二異議理由略以：(1)本件罰單為替代役開立，應屬無效。(2)右轉
  時是綠燈，並非紅燈，且當時我前面也有車右轉，我才跟著右
  轉。本件罰單是因為該替代役在我行李箱蓋上開單時，我將皮
  夾放在行李箱蓋子上，後來不見，那位替代役認為我誣賴他，
  就多開了這張罰單等語，並當庭繪製現場圖及行徑路線圖一份
  。
三法院判斷
(一)汽車駕駛人，行經有燈光號誌管制之交岔路口闖紅燈者，處新
  臺幣一千八百元以上五千四百元以下罰鍰，道路交通管理處條
  例第五十三條定有明文。又公務員基於職務上權力，依法就特
  定之具體事件所為具公法上效果之單方行政行為，稱為行政處
  分。立法者為避免公務員之一切行政行為均需預留證據以證其
  實，則國家行政勢必窒礙難行，因此賦予行政機關制定違反道
  路交通事件統一裁罰標準及處理細則，使執勤警員得當機處分
  ，以維護交通秩序、安全；基於公務員為公法上行為具有公信
  力之原則，該行政處分及據以處分之事實當可被推定為真正，
  此與民事訴訟法第三百五十五條第二項：「文書依其程式及意
  旨得認作公文書者，推定其為真正。」之情形相類似，刑事訴
  訟法就犯罪證據有關之規定中，與屬行政秩序罰之交通違規裁
  罰本質不合之部分，自不在準用之列（臺灣高等法院八十五年
  度交抗字第一百八十五號裁定參照）。
(二)由證人即舉發本件違規事件之警員黃宇維到庭證稱：受處分人
  講的行徑路線大致上沒錯（並庭呈現場圖及路線圖一份）。當
  天執勤地點是延著辛亥路三段西向東巡邏，就是往第二殯儀館
  方向，也就是往基隆路方向，我們當時是在行駛在平面車道上
  面，亦即圖上標示的汽車圖形，發現受處分人的小客車沿辛亥
  地下道東向西逆向行駛出來，就開車要追過去要查問，受處分
  人發現我們後立即迴轉，沿著圖上紅線路徑行駛，逆向行駛迴
  轉後沿著辛亥路車行地下道西向東行駛，到了辛亥路三段一五
  七巷口時違規左轉。我們一直跟著受處分人後面，並有鳴笛，
　還有按喇叭、閃車大燈，讓他知道我們要攔他，該受處分人當
  時並沒做停車動作，繼續沿著辛亥路三段行駛，違規左轉進入
  辛亥路三段一五七巷，情形如受處分人所言，到了辛亥路三段
  一五七巷與臥龍街口時，當時該號誌燈如圖上所標示，是紅燈
  狀態，受處分人見紅燈還是右轉，進了臥龍街一八八巷, 我們
  也跟著轉進去, 再右轉一五七巷十二弄, 出了十二弄口再左轉
  辛亥路三段一五七巷, 我們在圖上所標示的位置也就是和平高
  中前的公車停靠站的小巷子攔下他，受處分人這時才停車。..
  ... 我們一車四人，包括帶班的小隊長、黃文鴻警員、陳拓榮
  警員、及我四個人，我們隊上的代替役到了晚上七點就到隊上
  待命，當時並沒有替代役在場，是我本人開車，右前座是小隊
  長，陳拓榮坐右後方。....我們跟著受處分人後面開到辛亥路
  三段一五七巷，受處分人要右轉臥龍街一八八巷時，當時路口
  是有車停止在那邊，因為當時是紅燈，受處分人是繞過該部停
  止的車輛右轉等語，及異議人當庭繪製之現場圖與證人庭呈之
  現場圖可知，證人所證述異議人之行徑路線與違規行為，除異
  議人於辛亥路三段一五七巷右轉臥龍街一八八巷時究係紅燈或
  綠燈部分之陳述有異之外，其餘均屬相同，可見證人確其自異
  議人於辛亥路上逆向行駛之違規駕駛行為時起，即緊跟於異議
  人之營業小客車後方，對於異議人連續三次違規行為全程目睹
  。則證人既於異議人在前述時間由辛亥路三段一五七巷右轉臥
  龍街一八八巷時，緊跟於異議人之營業小客車後方，自能輕易
  觀得該路口之號誌，另參以證人明確證稱異議人右轉前，該路
  口停有另一部小客車等候紅燈等情，再參照前述說明，異議人
  右轉時該路口之燈號應為紅燈無疑。至異議人辯稱本件舉發違
  反道路交通處理事件通知單為替代役開立，應屬無效一節，已
  經證人到庭證稱該張通知單為其當場親自開立，應屬真實，異
  議人既對於替代役制服之特徵均無法描述，其辯解之真實性自
  有可疑，不足採信，併此說明。
(三)綜合以上說明，異議人於前述時地確有闖紅燈之事實，原處分
  機關之裁處並無不當，本件異議為無理由，應予駁回。
四依道路交通管理處罰條例第八十七條第二項，道路交通案件處
  理辦法第十九條，裁定如主文。
中　　華　　民　　國　　94　　年　　6 　　月　　1 　　日
　　　　　　　　　　　　交通法庭法　官　邱蓮華
以上正本證明與原本無異。
如不服本裁定應於送達後5日內向本院提出抗告狀。
                                書記官  王黎輝
中　　華　　民　　國　　94　　年　　6　　 月　　3　　 日
